【裁判字號】    92,訴,1274
【裁判日期】    921013
【裁判案由】    誣告
【裁判全文】
臺灣桃園地方法院刑事判決                        九十二年度訴字第一二七四號
    公  訴  人  臺灣桃園地方法院檢察署檢察官
    被      告  甲○○
              （原名陳忍）
右列被告因誣告案件，經檢察官提起公訴（九十二年度偵字第一二二三五號），本院
判決如左：
    主  文
甲○○意圖他人受刑事處分，向該管公務員誣告，處有期徒刑陸月，緩刑參年。
    事  實
一、甲○○原係設於桃園縣龍潭鄉○○路○段三三三號順發窯業股份有限公司（下稱
    順發公司）董事長，賴昱臻則係順發公司之股東兼會計，甲○○於民國九十一年
    七月二十五日，因公司大小章之使用問題，遂對賴昱臻向臺灣桃園地方法院檢察
    署提出涉犯偽造文書等罪嫌告訴（下稱上開偽造文書案件），而賴昱臻於九十一
    年八月十六日到庭應訊後，提出甲○○簽名之空白刑事委任狀一紙、空白民事委
    任狀二紙以佐其說，惟甲○○明知上開空白刑事委任狀一紙、空白民事委任狀二
    紙均係其於九十一年七月十一日，在黃秋田律師事務所內所簽署，竟萌生使賴昱
    臻受刑事處分之意圖，而於九十一年九月三十日上午十一時三十八分許，在臺灣
    桃園地方法院檢察署進行上開偽造文書案件之偵查庭中，虛構「甲○○並無簽署
    上開委任狀，賴昱臻偽造、行使上開委任狀」之事實，向檢察官追加此部分偽造
    文書之告訴。嗣甲○○因知事態嚴重，乃於其所誣告之上開偽造文書等案件起訴
    前，即於九十二年七月十七日具狀向臺灣桃園地方法院檢察署檢察官自白前開誣
    告犯行而接受裁判。
二、案經臺灣桃園地方法院檢察署檢察官自動檢舉偵查起訴。
    事  實
一、訊據被告甲○○對伊於右揭時、地簽署上開刑事、民事空白委任狀，卻事後誣告
    賴昱臻涉偽造、行使上開委任狀犯行之事實坦白承認，核與證人賴昱臻於偵查中
    所證述於上開偽造文書案件所提出之上開刑事、民事空白委任狀係被告於九十一
    年七月十一日，在律師事務所簽立，因有訴訟問題，怕要訴訟被告不出面，所以
    要被告授權等情節相符（見九十一年度偵字第一三五二○號偵查卷第六十四頁反
    面、第六十五頁），且證人即順發公司之法律顧問黃秋田於偵查中並結證稱：（
    問：有說一五一六號存證信函要「榮」（指被告甲○○）蓋章？）公司內部如何
    處理不清楚，印象中七月十一日協議書曾提到「榮」承諾所有與「鍾」（指鍾偉
    綸）的問題願全力配合，且怕「榮」將來不好找，為日後訴訟需要，請「榮」簽
    了二份或三份空白民事委任狀；（問：「榮」在你面前簽？）在事務所簽的等語
    明確在卷（見上開偵查卷第八十頁），此外復有被告於九十一年九月三十日當庭
    對賴昱臻提出偽造上開刑事、民事委任狀告訴之偵查訊問筆錄一份附卷足資憑佐
    （見上開偵查卷第七十二頁反面）。又上開刑事、民事空白委任狀三紙與被告平
    日所書簽之文件及被告當庭所書之字跡，經送法務部調查局為筆跡鑑定，鑑定結
    果認上開委任狀三紙之「甲○○」簽名字跡，與被告平日所簽、當庭所書「甲○
    ○」簽名字跡相同，有該局出具之九十二年四月十一日調科貳字第○九二○○○
    九七五○○號鑑定通知書一紙附卷可稽（附於上開偵查卷第一三五頁）。另證人
    賴昱臻因遭被告告訴涉嫌上開偽造文書等案件，亦經臺灣桃園地方法院檢察署檢
    察官以九十一年度偵字第一三五二○號及九十二年度偵字第一二二三五號為不起
    訴處分確定，此有上開不起訴處分書附卷可參。綜上，本件事證明確，被告右揭
    犯行足可認定，應依法論科。
二、核被告所為，係犯刑法第一百六十九條第一項之誣告罪。又被告於所誣告之案件
    ，裁判確定前即偵查中自白前開犯行，應依同法第一百七十二條規定減輕其刑。
    爰審酌被告因公司經營所生之爭議，為一己之私而向檢察官誣告他人犯罪，致檢
    察官發動偵查程序浪費司法資源，所為非是，惟被告犯罪坦承犯行，頗具悔意等
    一切情狀，量處如主文所示之刑。公訴人雖就被告具體求處有期徒刑七月，然本
    院斟酌其前述具體犯罪情節、所生危害各情，認求刑部分尚屬過重，爰於前開求
    刑範圍內，予以斟酌，而認應處以主文所示之刑度為妥適，併此敘明。末查，被
    告前雖曾於六十九年間，因過失致死案件，經臺灣臺中地方法院判處有期徒刑七
    月，並於七十年二月七日確定，惟已執行完畢逾五年，且其前開刑執行完畢後，
    五年以內未曾受有期徒刑以上刑之宣告，有刑案資料查註紀錄表及臺灣高等法院
    被告全國前案紀錄表各一紙在卷可按，其因一時短於思慮致罹刑章，經此偵審程
    序及科刑教訓後，當知所警惕，信無再犯之虞，本院認前開對其所宣告之刑以暫
    不執行為適當，爰併諭知緩刑三年，以勵自新。
據上論斷，應依刑事訴訟法第二百九十九條第一項前段，刑法第一百六十九條第一項
、第一百七十二條、第七十四條第二款，判決如主文。
本案經檢察官乙○○到庭執行職務。
中        華        民        國    九十二    年    十    月     十三   日
                                      臺灣桃園地方法院刑事第十二庭
                                          審判長法  官   游 紅 桃
                                                法  官   曾 雨 明
                                                法  官   王 美 玲
右正本證明與原本無異。
如不服本判決，應於判決送達後十日內向本院提出上訴狀( 應附繕本 )，上訴於
臺灣高等法院。
                                                書記官   張 嘉 雯
中        華        民       國     九十二    年    十   月    十七    日
附錄本件論罪科刑法條：
中華民國刑法第一百六十九條
 (誣告罪)
意圖他人受刑事或懲戒處分，向該管公務員誣告者，處七年以下有期徒刑
。
意圖他人受刑事或懲戒處分，而偽造、變造證據，或使用偽造、變造之證
據者，亦同。
刑法第一百七十二條
犯第一百六十八條至第一百七十一條之罪，於所虛偽陳述或所誣告之案件，裁判或懲
戒處分確定前自白者，減輕或免除其刑。


司法院資訊處製作；財團法人民間司法改革基金會備份。
